臺灣板橋地方法院刑事判決　　　　　　 96年度簡上字第143號
上　訴　人　甲○○
即　被　告
上列上訴人因違反動產擔保交易法案件，不服本院九十五年度簡
字第二七八一號中華民國九十五年十二月二十九日第一審判決（
聲請簡易判決處刑案號：九十五年度偵字第八一七一號），提起
上訴，本院管轄之第二審合議庭判決如下：
    主  文
原判決撤銷。
本件免訴。
    理  由
一、聲請意旨略稱：被告甲○○以附條件買賣之方式向福灣企業
    有限公司（以下簡稱福灣公司）購買車號４３３２－ＥＱ號
    自用小客車一輛，為動產擔保交易之債務人，約定價金現金
    交易額為新臺幣（下同）六十二萬元，並自民國九十四年十
    二月十四日起，以每月十四日為付款日，每期清償一萬三千
    七百二十七元，分四十八期清償，分期付款總價為六十五萬
    八千八百九十六元，約定車輛應停放於臺北縣三重市○○街
    一○八巷四二之二號二樓，價金未付清前，所有權仍屬出賣
    人所有，賣受人僅得依約占有使用，不得任意遷移或為其他
    處分，並依動產擔保交易法設定登記，福灣公司交付上開車
    輛予甲○○使用，惟甲○○遲至九十五年三月一日始繳納第
    一期款，嗣後將上開車輛遷移，福灣公司催繳無果，發現上
    開車輛遷移不明追索無著受有損害。因認被告涉有動產擔保
    交易法第三十八條罪嫌。
二、按犯罪後之法律已廢止其刑罰者，得不經言詞辯論，諭知免
    訴之判決，刑事訴訟法第三百零二條第四款、第三百零七條
    定有明文。又所謂犯罪後之法律已廢止其刑罰者，係指舊法
    之刑罰已經廢止，而現行法令上復無科以刑罰之明文者而言
    ，最高法院著有二十二年上字第六二八號判例意旨可資參照
    。
三、查動產擔保交易法第五章罰則部分（即第三十八條至第四十
    條），業經立法院於九十六年六月十四日三讀通過修正刪除
    ，並經總統於同年七月十一日以華總一義字第○九六○○○
    八八五六一號令公布，同年月十三日生效施行，是本件聲請
    意旨所認被告為動產擔保交易之債務人，意圖不法之利益，
    將標的物遷移，致生損害於債權人等犯罪事實，依新修正之
    動產擔保交易法，顯已廢止其刑罰，依照首說明，爰不經言
    詞辯論，逕為諭知免訴之判決。
四、按地方法院對被告為簡易判決處刑後，經提起上訴，而地方
    法院合議庭認應為免訴判決之諭知者，依刑事訴訟法第四百
    五十五條之一第三項準用第三百六十九條第二項之規定意旨
    ，應由該地方法院合議庭撤銷簡易庭之判決，改依第一審通
    常程序審判。本案被告行為後，法律既已廢止其刑罰，自應
    為免訴判決之諭知，原審未及審酌，而為被告有罪之判決，
    尚有違誤，爰由本院合議庭撤銷原判決，自為第一審免訴之
    判決。
五、被告購買上開車輛後未依附條件買賣契約書繳款而將車輛遷
    移不明之事實，此為被告所不爭。又被告於審理中辯稱伊購
    買車輛是為了增加收入，因為照顧罹病之祖母，醫療費甚高
    ，所以除了白天工作外，想要兼一份工作，去夜市擺地攤，
    多賺一些錢，當初有給付頭期款六萬元，也有準備三十多萬
    元要支付車款，因為朋友急需用錢周轉，所以先借朋友一個
    月，未料朋友未歸還三十萬元，又因積欠另一位朋友五萬元
    ，所以將新車借給朋友使用，嗣後因妹妹罹患癌症需要醫療
    費用，所以沒錢還給朋友，無法取回該車還給告訴人公司云
    云。然查，被告並未給付任何頭期款，此觀附條件買賣合約
    書自明，故被告自九十四年十一月購車迄今，長達一年八個
    月時間，僅僅給付一萬三千七百二十七元，其顯無給付價金
    之能力至為灼然；甚者，分期付款第一期分期付款金額遲至
    九十五年三月始給付，如何有能力借貸予友人三十萬元周轉
    ？被告辯稱借貸友人三十萬元之言，未提出任何證據以實其
    說，且與常情不符，顯係杜撰之詞；又上開車輛之現金交易
    價額為六十二萬元，分期付款總價為六十五萬八千八百九十
    六元，分期付款必須多給付分期付款利息三萬八千八百九十
    六元，被告果真準備三十萬元欲給付汽車價金，何以不先清
    償汽車部分價金，減少需支付之分期付款利息，反而以全額
    分期付款方式繳納貸款，顯見被告辯稱購車之時，並無三十
    萬元之財力足以給付分期貸款。被告復供稱買車目的是晚上
    要去夜市擺攤兼差賺錢，卻又將車子交給朋友使用，豈不與
    購車目的背道而馳、互相矛盾；又被告聲稱有三十萬元可借
    朋友周轉，卻無能力清償積欠他人之五萬元，顯與常情有悖
    。又依被告所述僅積欠友人五萬元，且不計算利息，相較之
    下，其積欠福灣公司六十多萬元及遲延利息，倘若被告嗣後
    無清償能力，應依附條件買賣契約書將車輛歸還福灣公司以
    清償債務，被告竟捨此不為，反而將車輛交給積欠五萬元之
    友人使用，又本院於歷次準備程序、審理時多次詢問被告交
    付車輛之對象，被告拒不回答，是本件被告是否另涉有刑法
    第三百三十九條第一項詐欺取財罪嫌，請檢察官依法究辦，
    附此敘明。
據上論斷，應依刑事訴訟法第四百五十二條、第四百五十五條之
一第一項、第三項、第三百六十九條第一項前段、第三百六十四
條、第三百零二條第四款，判決如主文。
本件經檢察官黃佳權到庭執行職務
中　　華　　民　　國　　96　　年　　7 　　月　　20　　日
                  刑事第九庭審判長法　官  潘翠雪
                                  法  官  王士珮
                                  法  官  絲鈺雲
以上正本證明與原本無異
如不服本判決應於送達後10日內向本院提出上訴狀
                                  書記官  蔡美如
中　　華　　民　　國　　96　　年　　7 　　月　　24　　日
